臺灣高等法院臺南分院刑事判決　　　　　　九十一年度上易字第九九號　　　Ｇ
　　　上　訴　人　臺灣台南地方法院檢察署檢察官
　　　上　訴　人
　　　即　被　告　丙　○　○
　　　被　　　告　乙　○　○
右上訴人因被告違反菸酒管理法案件，不服臺灣台南地方法院九十一年度易字第五六
四號中華民國九十一年六月二十五日第一審判決（起訴案號：臺灣台南地方法院檢察
署九十一年度偵字第一九六六號），提起上訴，本院判決如左：
      主      文
上訴駁回。
      事      實
一、丙○○前有多次違反懲治走私條例案件之前科，最近一次於民國（下同）八十七
    年間，又因違反懲治走私條例案件，經原審法院判處有期徒刑二年一月確定，甫
    於八十九年九月十九日因假釋交付保護管束期滿執行完畢；乙○○前於八十九年
    間，亦因違反懲治走私條例案件，經臺灣高等法院高雄分院判處有期徒刑八月確
    定，並於九十年七月二十八日執行完畢；甲○○則於八十九年間，因違反懲治走
    私條例案件，經臺灣澎湖地方法院判處有期徒刑六月，緩刑四年，於八十九年八
    月三日確定，現正於緩刑期間。詎彼三人均不知悛悔，明知未經許可輸入之香菸
    為私菸，依法不得輸入，竟與不詳真實姓名年籍綽號「大頭明」之成年男子及不
    詳姓名年籍人士數人共同基於輸入私菸之犯意聯絡，先由綽號「大頭明」者以新
    台幣（下同）十五萬元代價委請丙○○至指定地點接運輸入之貨品，再由丙○○
    預以一萬元代價雇請乙○○、甲○○二人協同搬運，彼三人即於九十一年二月十
    八日晚間八時許，共同駕駛「燦乙隆（ＣＴ４─１５９０號）」漁船前往綽號「
    大頭明」指示之接貨地點（北緯二十四度零分、東經一百一十九度四十分），並
    自一艘不知名非本國船隻之鐵殼船上搬運私菸一批而接駁往內地岸上輸入。嗣同
    日晚間九時許，丙○○、乙○○、甲○○三人於接駁往內地途中，經警在我國領
    海之臺南馬沙溝外海三浬處（北緯二三度十三分、東經一二○度○二分）當場查
    獲，並從渠等駕駛之船上扣得上開未經許可輸入之私菸共五十萬五千九百包（如
    附表所示）。
二、案經行政院海岸巡防署海洋巡防總局第三海巡隊移送臺灣臺南地方法院檢察署檢
    察官偵查起訴。
      理      由
一、右揭事實，迭據上訴人即被告丙○○及被告乙○○、甲○○於警訊、原審偵審及
    本院審理時坦承不諱，並互核彼等所述情節均相一致，被告丙○○並供稱：是綽
    號「大頭明」者告知伊等到指定地點接貨，而「大頭明」也跟該不知名鐵殼船上
    人員聯絡妥當，故伊等一到指定地點，即有一艘非屬本國船隻之鐵殼船在該處等
    候，船上人員並立即卸貨至伊船上，接完貨後雙方便迅速駛離，彼此間並無交談
    或買賣交易，伊亦未交付任何款項予對方等語。又稱：對方事先都包裝好，伊只
    是將之搬到船上等情。被告乙○○辯稱：伊沒有下去搬運走私物。由被告丙○○
    及乙○○、甲○○屢次供述觀之，則該非屬本國船隻之鐵殼船並無兜售菸品、被
    告等三人亦無與之交易購買之事實，尚堪採取。然被告等三人均有違反懲治走私
    條例案件之前科，參以被告復明知該鐵殼船非屬本國船隻，仍逕自依「大頭明」
    之指示與之接駁私菸貨品，均足證被告與綽號「大頭明」者、非本國船隻之鐵殼
    船人員間，就私菸輸入我國境內之行為，顯然互有犯意聯絡及行為分擔，此與被
    告與該鐵殼船接駁地點是否屬於我國領海領域，並無干係。此外，另有海巡隊製
    作之逕行搜索報告書、檢查記錄表、扣押物品目錄表各一紙及現場查獲照片八張
    附卷可稽，並有扣案如附表所示之私菸五十萬五千九百包可資佐證，足見被告三
    人之自白核與事實相符。準此，本件事證明確，被告三人犯行洵堪認定，自應依
    法論科。
二、按「菸酒管理法」業經行政院於九十年十一月二十九日以（九○）台財字第○六
    九六七一號令發布，並自九十一年一月一日起施行；此外，行政院亦於九十年十
    二月二十七日以台九十財字第○七五○八三號函公告修正懲治走私條例第二條第
    四項公告之「懲治走私條例公告管制物品項目及其數額」丙項，該項第一款之「
    菸、酒、捲菸紙」，自九十一年一月一日刪除。是核被告丙○○、乙○○、甲○○等三人於上開法令施行後，於九十一年二月十八日將私菸輸入我國境內之行為
    ，已不構成懲治走私條例第二條第一項之私運管制物品進口罪，而係犯菸酒管理
    法第四十六條之輸入私菸罪。而被告三人與不詳真實姓名綽號「大頭明」之成年
    男子及不詳姓名年籍人士數人間，就上開犯行，有犯意之聯絡及行為之分擔，均
    為共同正犯。又被告丙○○前於八十七年間，因違反懲治走私條例案件，經本院
    判處有期徒刑二年一月確定，並於八十九年九月十九日因假釋交付保護管束期滿
    而執行完畢；被告乙○○則於八十九年間，因違反懲治走私條例案件，經臺灣高
    等法院高雄分院判處有期徒刑八月確定，並於九十年七月二十八日執行完畢等情
    ，有台灣台南地方法院檢察署刑案資料查註紀錄表及臺灣高等法院被告全國前案
    記錄表各一份在卷可按，渠二人於五年之內再犯本件有期徒刑以上之罪，為累犯
    ，均應依法加重其刑。
三、原審以被告等罪證明確，適用菸酒管理法第四十六條、第五十七條，刑法第十一
    條前段、第二十八條、第四十七條、第四十一條第一項、第四十二條第三項，罰
    金罰鍰提高標準條例第二條之規定，並審酌被告等貪慾圖利，欲藉輸入私菸獲取
    不正利益，所為對國家稅收足生影響，且彼三人均有違反懲治走私條例之前科記
    錄，尤其被告丙○○更是數度因走私洋煙進口而經法院判刑，均不知悛悔自新，
    守法守紀，顯見彼等惡性非淺，併渠等犯罪之動機、目的、手段、輸入之私菸數
    量龐大、所受利益數額不少及對社會之危害程度、犯後態度等一切情狀，分別量
    處丙○○有期徒刑捌月，併科罰金新台幣肆拾萬元；乙○○處有期徒刑陸月；甲○○有期徒刑伍月，並就被告乙○○、甲○○二人部分依刑法第四十一條第一項
    諭知易科罰金及被告丙○○罰金部分依刑法第四十二條第三項諭知易服勞役之折
    算標準。至扣案之私菸五十萬五千九百包，則應依菸酒管理法第五十七條之規定
    予以宣告沒收。本院經核原審認事用法俱無不合，量刑亦稱妥適，被告丙○○上
    訴意旨指原判決量刑過重，核無理由，應予駁回。
四、另臺灣臺南地方法院檢察署檢察官九十一年度偵字第四二九二號移送併辦意旨略
    以：被告丙○○、乙○○、甲○○等三人明知大衛朵夫牌香菸之商標「ＤＡＶＩ
    ＤＯＦＦ」字樣，需經瑞士商．大衛朵夫公司（下簡稱大衛朵夫公司）合法授權
    始得使用並輸入，詎渠竟與綽號「大頭明」者共同基於販賣而輸入之不法意圖，
    於前揭時日受綽號「大頭明」之指示，自前開指定地點從不知名非本國船隻之鐵
    殼船接運私菸五十萬五千九百包輸入上岸，其中並包含輸入未經大衛朵夫公司合
    法授權之仿上開商標香菸十七萬一千五百八十包，另九十一年度偵字第五三四六
    號移送併辦意旨以查獲之私菸亦有仿冒「ＭＩＬＤ  ＳＥＶＥＮ」「ＳＥＶＥＮ
    ＳＴＡＲＳ」及ＭＩ－ＮＥ」等商標，因認被告三人並涉有商標法第六十二
    條第一款、第六十三條、刑法第二百五十五條第二項、第二百十六條、第二百十
    條等罪嫌等情。訊據被告丙○○、乙○○、甲○○等三人固不否認有於右揭時地
    在「大頭明」指定地點從鐵殼船上接駁私菸一批等事實，惟均矢口否認有何違反
    商標法之犯行，被告丙○○並辯稱：「大頭明」僅告知伊說要運送菸，並未說那
    是假的菸，伊一直到查獲後經警打開包裝才發現有各式香菸等語。經查，海巡隊
    於九十一年二月十八日晚間九時許登檢「燦乙隆（ＣＴ４─１５９０號）」漁船
    時，該船前艙甲板上置放一綑綑用數層防水膠袋包裹之箱型物品，待開拆塑膠袋
    後，則為大型紙箱，而大型紙箱內再裝載數箱另以透明塑膠袋包裹之私菸等事實
    ，有卷附之現場照片八張可證，足見前揭運送之私菸係經層層包裹之方式輸入我
    國境內，而被告三人既經公訴人認定彼等係在海上接駁貨物，則此等繁複之包裝
    自顯非被告三人所為（蓋被告如係經由一般買賣方式逐一點收未經包裝之私菸，
    則菸品極易於海上交易期間受潮而不堪使用，更無論被告與鐵殼船上人員並無買
    賣交易，被告三人僅係單純接運私菸以便輸入上岸，自無逐一清點私菸之必要）
    ，參以被告三人前案所涉違反懲治走私條例案件，均係走私進口未稅之大衛朵夫
    牌等洋煙，並無進口仿冒洋煙之前科素行等情，亦有卷附之原審八十六年度訴字
    第一四一六號、臺灣高等法院高雄分院八十九年度上訴字第一一○六號刑事判決
    各一份可稽，依此，從前揭證據資料所顯示之情狀，尚不足證明被告三人於向鐵
    殼船接運私菸當時，已足以從繁複之包裝中清楚認知渠所運送者即係仿冒之菸品
    。雖公訴人認被告丙○○輸入私菸之代價高達十五萬元，則被告等人應明知其所
    輸入者即係仿冒之洋菸云云，惟查，被告輸入私菸代價是否過高，並無其他情況
    證據得以佐證，況且被告三人此次輸入之私菸數量亦不在少數，自難以僅就其協
    助運送之代價遽認渠等之主觀犯意。是此，綜前所述，本件並無積極證據足證被
    告三人具備檢察官併辦意旨所指違反商標法之犯行，則檢察官併辦部分即難認與
    本案前開論罪科刑部分有何裁判上一罪之想像競合犯關連，應退回原併案單位另
    為適宜之偵查。檢察官上訴意旨，仍指併辦意旨所指違反商標法之部分與違反菸
    酒管理法部分有裁判上一罪之想像競合犯關係，為法律上之同一案件，應由原審
    併予審理云云，乃就原判決已說明之論據，任意指摘為不當，亦無可取，為無理
    由，應予駁回。
據上論結，應依刑事訴訟法第三百六十八條，判決如主文。
本案經檢察官曾銘芳到庭執行職務。
中    華    民    國      九十一      年      八      月      廿八      日
                                  臺灣高等法院臺南分院刑事第三庭
                                      審判長法官  黃    崑    宗
                                            法官  莊    俊    華
                                            法官  林    勝    木
右正本證明與原本無異。
不得上訴。
                                      法院書記官  吳    秋    賢
中    華    民    國      九十一      年      八      月     三十       日
附錄本案論罪科刑法條全文：
菸酒管理法第四十六條：
產製或輸入私菸、私酒者，處一年以下有期徒刑、拘役或科或併科新台幣三十萬元以
上一百五十萬元以下罰金。
【附表】
┌──┬─────────┬──┬───┐
│編號│品  名（仿冒品）  │單位│數量  │
├──┼─────────┼──┼───┤
│１  │MILD SEVEN        │包  │170530│
├──┼─────────┼──┼───┤
│２  │DAVIDOFF（黑）    │包  │141150│
├──┼─────────┼──┼───┤
│３  │MI-NE             │包  │25690 │
├──┼─────────┼──┼───┤
│４  │SILVER STARLET    │包  │80530 │
├──┼─────────┼──┼───┤
│５  │SEVEN STARS       │包  │29130 │
├──┼─────────┼──┼───┤
│６  │DAVIDOFF（白）    │包  │30430 │
├──┼─────────┼──┼───┤
│７  │長壽（黃）        │包  │27870 │
└──┴─────────┴──┴───┘
